【裁判字號】    90,訴,89
【裁判日期】    900821
【裁判案由】    偽造文書等
【裁判全文】
臺灣高雄地方法院刑事判決                              九十年度訴字第八九號
    公訴人  臺灣高雄地方法院檢察署檢察官
    被  告  丁○○
    選  任  魏緒孟
    辯護人  鄭曉東
    被  告  戊○○
    選  任  邱麗妃
    辯護人  林樹根
            莊雯琇
右列被告因偽造文書等案件，經檢察官提起公訴（八十九年度偵字第二三七四五號、
第二五七一六號、第三五八五三號），本院判決如左：
    主  文
丁○○共同連續意圖為自己不法之所有，而侵占對於業務上所持有之物，處有期徒刑
壹年貳月。
戊○○共同意圖為自己不法之所有，而侵占對於業務上所持有之物，處有期徒刑捌月
。
    事  實
一、丁○○、戊○○原任職於高雄市苓雅區○○○路二十三號「九旺地房屋不動產．
    代書事務所」，擔任該事務所之業務員，受客戶委託代客戶標購本院拍賣之房屋
    係二人之業務範圍，為從事業務之人。民國八十九年六月間，乙○○、甲○○兄
    妹前往前開九旺地房屋不動產．代書事務所，由丁○○、戊○○二人負責與乙○○、甲○○兄妹洽談代標高雄市前鎮區○○○路三九六巷三十一號二樓房屋（下
    稱「甲系爭房屋」）事宜，並受乙○○、甲○○兄妹之託，代為找尋民間貸款，
    戊○○乃找來不知情之金主許德華，再偕同丁○○，共同至乙○○住處，向乙○○表明可暫時代為墊款，嗣乙○○、甲○○兄妹雖未向許德華借款，仍於同年六
    月二十日甲系爭房屋在本院民事執行處公開拍賣前，交付委託標購甲系爭房屋之
    訂金新臺幣（下同）七十萬元予丁○○及戊○○，丁○○乃出具委託標購訂金收
    據一紙予乙○○、甲○○兄妹。詎丁○○、戊○○二人於收受前開訂金後，竟共
    同意圖為自己不法之所有，將前開乙○○、甲○○兄妹交付訂金七十萬元侵占入
    己，朋分花用，並由丁○○於當日十五時許單獨前往本院民事執行處投標，惟丁○○因已將乙○○、甲○○兄妹交付之訂金挪為他用，遂無法繳交足額保證金，
    並因而使原應由其得標之拍賣程序廢標，然透明法拍資訊報社仍誤以為丁○○已
標得甲系爭房屋，並將之記載於其製作之透明房訊傳真快報。後因乙○○、甲○○多次向丁○○詢問甲系爭房屋標購事宜，丁○○、戊○○二人商議後，乃由丁○○持前開誤載甲系爭房屋已由其得標之透明房訊傳真快報向乙○○、甲○○搪
    塞，表示需數日始能辦妥相關手續，隨即避不見面，乙○○、甲○○始知受騙。
    八十九年九月間，丁○○另受丙○○委託，代標本院拍賣之高雄市鼓山區○○○
    路一六六巷八十三號一樓房屋（下稱「乙系爭房屋」），丙○○並於同年月二十
    五日交付委託標購乙系爭房屋之訂金二十二萬元予丁○○。嗣丁○○於同年十月
    十二日以二百四十六萬元代丙○○標得乙系爭房屋，扣除當日由丙○○繳交之保
    證金四十六萬元，需再繳納尾款二百萬元，丙○○乃於同年月十六日交付丁○○
    以高雄市第三信用合作社為發票人，臺灣銀行高雄分行為付款人，支票號碼ＡＫ
    0000000號，票面金額一百七十八萬元之支票一紙，連同先前已交付丁○○之訂金二十二萬元，委請丁○○代為繳交尾款，詎丁○○竟承繼前開意圖為自
    己不法所有之概括犯意，將丙○○所交付之訂金二十二萬元及票面金額一百七十
    八萬元之支票侵占入己，並於兌領前開支票後，全數花用迨盡。後丙○○向本院
    查詢，得知丁○○並未代其繳交尾款，始知受騙。
二、案經乙○○、甲○○告訴，暨丙○○訴由高雄市政府警察局移送臺灣高雄地方法
    院檢察署檢察官偵查起訴。
    理  由
一、訊據被告丁○○對右揭犯罪事實坦承不諱；被告戊○○固不否認係九旺地房屋不
    動產．代書事務所之業務人員，受客戶委託代客戶標購本院拍賣之房屋係其業務
    範圍，本件曾和被告丁○○共同偕同金主即證人許德華至告訴人乙○○住處商談
    墊款事宜，且告訴人乙○○、甲○○交付訂金七十萬元時，確與丁○○共同在場
    點數現金等情，惟矢口否認有何業務侵占犯行，辯稱：本件告訴人乙○○、甲○○是委託丁○○代標甲系爭房屋，伊並未受委任。又丁○○提到告訴人乙○○、
    甲○○要找人代墊款，伊才說找許德華。之所以和丁○○、許德華共同到告訴人
    乙○○住處，係為學習講話的技巧。另外，七十萬元是丁○○拿走，伊只是幫忙
    算錢，本件是丁○○個人行為，與其無關，伊亦不知情等云云。經查：本件被告
    二人如何共同侵占告訴人乙○○、甲○○所交付之訂金七十萬元，被告丁○○如
    何基於概括之犯意，另侵占告訴人丙○○所交付之訂金二十二萬元及票面金額一
    百七十八萬元之支票，復於兌領前開支票後，全數將之花用迨盡等情，除據告訴
    人乙○○、甲○○及丙○○迭於偵查及本院審理時指訴詳盡外，並據被告丁○○
    於本院審理時供承不諱，復有告訴人乙○○、甲○○委託被告二人標購甲系爭房
    屋之訂金收據及透明法拍資訊報社所製作之透明房訊傳真快報影本各一紙、告訴
    人丙○○委託被告丁○○標購乙系爭房屋之契約書及前開票面金額一百七十八萬
    元之支票影本各一紙在卷可資佐證，而被告丁○○確於前開二系爭房屋在本院民
    事執行處公開拍賣時到場投標，亦經本院調取本院八十八年度執字第一九五二三
    號清償票款執行卷宗核閱及告訴人丙○○陳稱屬實，被告戊○○雖以前揭情詞置
    辯，惟此既為被告丁○○否認，告訴人乙○○、甲○○復陳稱伊二人是看到九旺
    地房屋不動產．代書事務所之傳單，才到九旺地房屋不動產．代書事務所洽談標
    購甲系爭房屋事宜，並由被告二人出面接洽，其後的接洽被告戊○○均有在場，
    並和被告丁○○偕同證人許德華出面洽談墊款事宜，訂金七十萬元是交給被告二
    人，被告戊○○並有在場點數等語，加以證人許德華於偵查中亦到庭證被告戊○○確找伊共同到告訴人乙○○住處討墊款事宜，且其於本院審理時自承告訴人乙○○、甲○○交付七十萬元訂金後約二星期，伊確曾向被告丁○○「借」二十萬
    元，核與被告丁○○供承被告戊○○向伊拿過二次錢，一次是告訴人乙○○、甲○○交付訂金七十萬元當天，拿十五至二十萬元，另一次在二個星期後，拿二十
    萬元等語，部分相符，則被告丁○○之供詞及告訴人乙○○、甲○○之指訴，自
    足採信，其辯稱本件是被告丁○○個人行為與其無關，亦不知情云云，實難置信
    。至告訴人乙○○、甲○○雖另陳稱被告戊○○於洽談過程中，大部分時間並沒
    有說話，只是在旁邊聽，實際上伊二人洽談時是和被告丁○○在談等語，惟被告
    戊○○既係告訴人乙○○、甲○○二人主動到九旺地房屋不動產．代書事務所洽
    談標購甲系爭房屋事宜時，與被告丁○○共同出面接洽，其後並與被告丁○○偕
    同證人許德華至告訴人乙○○住處商談墊款事宜並收受訂金，則其確和被告丁○○共同受告訴人乙○○、甲○○委託標購甲系爭房屋，且係執行其業務，自無疑
    義，並不因其於洽談過程中，不常開口說話而有不同，是本件至此事證已臻明確
    ，被告二人犯行洵堪認定，應依法加以論科。
二、被告丁○○、戊○○對於業務上所持有之物，意圖為自己不法之所有而侵占，核
    二人所為，均係犯刑法第三百三十六條第二項之業務侵占罪。其二人就侵占告訴
    人乙○○、甲○○二人交付之七十萬元部分，互有犯意之聯絡及行為之分擔，應
    論以共同正犯。又被告丁○○先後二次侵占犯行，除時間緊接外，並觸犯構成要
    件相同之罪名，顯係基於概括犯意反覆為之，為連續犯，應依刑法第五十六條之
    規定論以一罪，並加重其刑。公訴意旨認被告二人係犯刑法第三百三十九條第一
    項之詐欺取財罪嫌，雖稍有未洽，惟其基本事實同一，復經本院依踐行刑事訴訟
    法第九十五條告知程序，並使其答辯行使防禦權，則本院自應予以審理，並變更
    其起訴法條。爰審酌被告二人之犯罪動機、目的、手段，及其生活狀況、品行、
    智識程度，在本件犯罪所分擔之角色、造成之危害，暨被告丁○○已賠償告訴人
    乙○○、甲○○十萬元、賠償告訴人丙○○二十二萬元，且犯後坦承犯行，態度
    良好，被告戊○○已賠償告訴人乙○○、甲○○二十萬元等一切情狀，分別量處
    如主文所示之刑，以示懲儆。至被告二人雖均未曾受有期徒刑以上刑之宣告，有
    臺灣高等法院被告全國前案紀錄表可按，惟告訴人乙○○、甲○○及丙○○所受
    損害既未完全受彌補，被告二人復未與之達成和解，加以被告丁○○僅賠償告訴
    人丙○○少部分侵占之款項，被告戊○○於本院審理時一再飾詞卸責，態度非佳
    ，尚無其他事證足認其無再犯之虞，本院因認被告二人所宣告之刑均不宜為緩刑
    之宣告，附此敘明。末公訴意旨雖認被告丁○○持向告訴人乙○○、甲○○搪塞
    之透明房訊傳真快報係其偽造，因認被告丁○○另涉犯行使偽造私文書罪嫌，惟
    此既為被告丁○○所否認，辯稱係該透明房訊傳真快報自己誤載等語，且本院經
    向前開透明房訊傳真快報之製作者即透明法拍資訊報社，調取前開透明房訊傳真
    快報之原始留存資料核對，發現透明法拍資訊報社確將甲系爭房屋誤載由丁○○
    得標，且前開透明房訊傳真快報內容與透明法拍資訊報社留存之原始資料相符，
    有該社原始資料影本三紙在卷可稽，則被告辯解自足採信。茲因公訴意旨認此部
    分與前揭論罪科刑之部分，有裁判上一罪關係，爰不另為無罪之諭知，謹此敘明
    。
據上論斷，應依刑事訴訟法第二百九十九條第一項前段、第三百條，刑法第二十八條
、第五十六條、第三百三十六條第二項，罰金罰鍰提高標準條例第一條前段，判決如
主文。
本案經檢察官葉清財到庭執行職務。
中      華      民      國    九十      年      八      月    二十一    日
                                 臺灣高雄地方法院刑事第七庭
                                   法  官 劉傑民
右正本證明與原本無異。
如不服本判決，應於判決送達後十日內，向本院提出上訴狀。
                                   書記官 黃琬婷
中      華      民      國    九十      年      八      月    二十一    日
附錄本案科刑判決法條
中華民國刑法第三百三十六條
 (公務公益侵占罪、業務侵占罪)
對於公務上或因公益所持有之物，犯前條第一項之罪者，處一年以上七年
以下有期徒刑，得併科五千元以下罰金。
對於業務上所持有之物，犯前條第一項之罪者，處六月以上五年以下有期
徒刑，得併科三千元以下罰金。
前二項之未遂犯罰之。


司法院資訊處製作；財團法人民間司法改革基金會備份。
